臺北高等行政法院判決　　　　　　　　　　　　　　九十二年度訴字第二八二九號
　　　　　　　　　　　　　　　.
　　原　　　告　光寶科技股份有限公司
　　代　表　人　甲○○
　　訴訟代理人　謝宗穎律師（兼送達代收人）
　　複代理人　　戊○○
　　被　　　告　經濟部智慧財產局
　　代　表　人　蔡練生（局長）住同右
　　訴訟代理人　丙○○
　　　　　　　　己○○
　　參　加　人　乙○○
　　訴訟代理人　楊祺雄律師（兼送達代收人）
　　　　　　　　丁○○
右當事人間因發明專利舉發事件，原告不服經濟部中華民國九十二年四月二十三日經
訴字第○九二○六二○九二三○號訴願決定，提起行政訴訟。本院判決如左：
    主  文
原告之訴駁回。
訴訟費用由原告負擔。
    事  實
壹、事實概要：
    緣原專利申請人旭麗股份有限公司（該公司與原告光寶科技股份有限公司、臺灣
    光寶電子股份有限公司及致福股份有限公司合併，其中原告為合併後之存續公司
    ，並經經濟部於九十一年十一月十三日以經授商字第○九一○一四六一四二○號
    函核准在案，原告復於九十一年十二月十一日向經濟部聲明承受訴願），前於民
    國（下同）八十五年七月十五日以「可擴充鍵盤功能鍵之方法」向經濟部中央標
    準局（八十八年一月二十六日改制為被告經濟部智慧財產局）申請發明專利，經
    被告編為第00000000號審查，准予專利，並於公告期滿後，發給發明第
    一○一六六五號專利證書。嗣參加人乙○○以其違反核准審定時專利法第十九條
    及第二十條第二項之規定，不符發明專利要件，於九十年四月二十三日對之提起
    舉發，案經被告審查，於九十一年六月五日以（九一）智專三（二）○四○二○
    字第○九一八九○○一三五八號專利舉發審定書為「舉發成立，應撤銷專利權」
    之處分。原告不服，提起訴願，旋遭駁回，遂向本院提起行政訴訟。
貳、兩造聲明：
一、原告聲明求為判決：
(一)、訴願決定及原處分均撤銷。
(二)、訴訟費用由被告負擔。
二、被告聲明求為判決：
(一)、駁回原告之訴。
(二)、訴訟費用由原告負擔。
參、兩造之爭點：
一、原告主張之理由：
    參加人所提舉發證據計有：舉發證據二為System BIOS for IBM R PC/T（TM）/
    AT R Computers and Compatibles 1989，1988，1987（下稱引證一）；舉發證據
    三為八十二年出版之「怎樣才能認織和診斷個人電碼硬體系統」一書（下稱引證
    二）；舉發證據四為「Microsoft Win 32 Software Development Kit」光碟一
    份及下載內容，中文節譯本，其建檔日期西元一九九三年七月二十九日（下稱引
    證三）；舉發證據五為「New Key Support for Microsoft Window Operating
    Systems and App ications」，發表日期為一九九四年九月六日（下稱引證四）
    ；舉發證據六為臺灣東華書局股份有限公司八十三年出版之「整合計算機大辭典
    」一書（下稱引證五）。
(一)、系爭專利非其所屬技術領域中具有通常知識者，依申請前之先前技術所能輕易完
    成，且系爭專利能增進一定之功效，顯具有「進步性」：
１、系爭專利創作申請專利前，習知技術所存待解決之技術課題：
    系爭專利主要係使在鍵盤上之標準鍵碼，利用可配合IBM特殊鍵之E0碼習知技術
    ，以形成系爭專利技術自行定義之與IBM標準相容之延伸碼，並藉由相容於視窗
    作業系統之軟體應用程式之控制，俾擴充鍵盤上功能鍵之使用性，使該鍵盤擴充
    功能鍵之鍵碼因係以IBM之E0碼技術加以定義，達到可與IBM PC完全相容，避免
    因作業系統擴充標準鍵碼之使用範圍所造成之衝突外，亦可達到本件專利擴充功
    能鍵之主要創作目的。惟查：
(1)、系爭專利申請前，一般與IBM公司（國際商業機器公司）規格相容電腦（即現今
    最普遍為消費者使用之個人電腦系統；IBM Compatible PC）之習知標準電腦鍵
    盤可設定按鍵之內碼雖有一二八個，然因扣除各國語文中使用之按鍵數及系統命
    令碼後，餘下可使用之按鍵碼數僅剩八個，無形中限制擴充功能鍵之使用；而針
    對特殊按鍵如：Insert、Home、Page Up、Page Down等，則係組合IBM標準鍵碼
    與E0碼後，形成一延伸碼，並賦予一個定義，使該等按鍵得以別於標準按鍵而作
    用，而因該等按鍵雖屬新增，惟該等鍵碼為IBM公司所定義，並由作業系統軟體
    （如DOS或Windows OS等於IBM PC系統作業之軟體）將該等鍵碼納入其系統加以
    辨識，故於IBM相容個人電腦中，該等按鍵便可為電腦系統所接受。
(2)、而依系爭專利申請當時之技術，雖然前揭組合IBM標準鍵碼與E0碼之作法，不必
    動用如上所述標準鍵盤少數僅存之鍵碼，即可擴充功能鍵之使用性，然IBM依上
    述以E0碼定義功能鍵之方式，僅定義少數特殊鍵之延伸碼，使該等特殊鍵能為電
    腦系統所接受，如欲在標準鍵盤上於IBM或作業系統所定義之功能鍵外再擴充其
    他功能鍵，由於該等擴充功能鍵未曾被IBM或作業系統賦予任何定義，則不管是
    否使用僅存之鍵碼或是自行組合成一延伸碼，皆不會為電腦系統或作業系統軟體
    （Windows）接受。因此在系爭專利申請前，習知技術所雖可於標準鍵盤上以E0
    碼之方式，增加功能鍵，惟於強調開放系統予週邊配合廠商之IBM PC技術領域內
    ，對週邊設備製造或設計者而言，由於該等傳統之功能鍵是IBM所定義並為作業
    系統所內設而得自行辨識加以作用，鍵盤製造商欲於上述傳統功能鍵外，另行增
    設額外之功能鍵操作其他週邊設備或執行其他程式功能，進而可與IBM PC相容而
    不會衝突，即成為無法解決之技術課題。
(3)、基此，系爭專利發明人，研究設計出一種可擴充鍵盤功能鍵之方法，首先，為解
    決與IBM PC相容之問題，故沿用組合IBM標準碼與E0碼以形成一延伸碼之方式，
    然系爭專利卻賦予各個額外延伸碼新定義，且此一定義方式所增加之「額外」鍵
    碼是過去IBM從未定義者，而依系爭專利申請前既有之技術或知識，且依系爭專
    利申請專利範圍所述，須搭配有別於視窗作業系統（Windows Operation System
    ；Windows OS）之視窗應用軟體程式，對鍵盤製造廠商自行增加之額外功能鍵之
    鍵碼加以攔截並辨識後，始可為電腦系統所接受，並藉此擴充在鍵盤上功能鍵之
    使用性，進而避免作業系統擴充標準鍵碼（如：Win-L、Win-R及Application）
    ，與鍵盤製造廠商自行額外增設功能鍵可能造成之系統衝突。此等自行定義延伸
    鍵並搭配視窗應用程式作用之技術特徵，顯非熟習該項技術者所能輕易思及者。
２、系爭專利克服習知技術無法解決之技術課題之方法：
    如上所述，系爭專利係針對習知技術無法自行擴充功能鍵或功能鍵不足之問題，
    加以解決，其與習知鍵盤運作方法不同點之一，在於系爭專利係利用一視窗應用
    程式作為鍵盤掃描碼（Scan Code）之攔截，並判斷該掃描碼是否為系爭專利所
    增設之鍵盤擴充鍵（Hot Key）之鍵碼，進而產生相對應動作（如播放音樂或開
    啟瀏覽網路程式等）。玆就習知技術與系爭專利運用習知E0碼技術於電腦作業系
    統中產生對應動作之不同，比較如下：
(1)、習知鍵盤中之標準鍵，如「A」、「B」、「1」等鍵，當使用者按下一標準鍵，
    即產生一對應鍵盤位置之掃描碼，傳送至電腦端，由電腦端之鍵盤控制器接收，
    並存於一系統訊息佇列（SMQ），即一暫存記憶體中，此時，電腦系統作業執行
    中之應用程式如Word文書編輯軟體、記事本等軟體等，會透過應用程式介面（
    API）抓取該暫存記憶體（SMQ）中之鍵碼，並由該應用程式依該鍵碼原先被定義
    之動作加以相對應之執行，如產生一字元「a」、「b」、「1」於電腦螢光幕上
    （如欲出現大寫A、B，須配合Shift鍵或Caps Lock鍵）。
(2)、除上述標準字元輸入之情形外，由於習知鍵盤中之延伸鍵（如Insert、Home、
    Page Up、Page Down．．．等），係由IBM公司針對標準鍵不足問題而另外定義
    ，其係以E0碼加上習用之標準碼來定義，當使用者按壓該等延伸功能鍵，則產生
    由E開頭之掃描碼，如PageUp之掃描碼為E0-48，由當時作業中（Active）應用程
    式抓取後，產生如向上捲動螢幕一次（PageUp）之動作。
(3)、系爭專利中所述鍵盤製造商可自行擴充功能鍵之延伸碼，雖仍是以E0碼加上習知
    標準鍵碼開始之鍵碼，惟並非IBM公司所定義之標準鍵碼或延伸碼，故系爭專利
    尚須配合一視窗應用程式（Windows Application），亦即驅動並判斷該功能鍵
    （Hot Key）之程式，始能作用；若於視窗（Windows）作業系統（Operation
    System；OS）中，不執行系爭專利於申請專利範圍必要技術特徵之視窗應用程式
    ，則使用者按壓系爭專利所提於鍵盤上另行增設之擴充鍵（Hot Key），例如「
    Play」鍵時，則不會產生任何相對應動作（因該等鍵碼非IBM所定義或作業系統
    預設者，故作業系統無法辨識）；惟若一旦執行可辨識系爭專利自行定義延伸碼
    之該視窗應用程式後，當使用者按壓額外之擴充功能鍵，其掃描碼亦傳送至電腦
    ，由其中鍵盤控制器接收後轉換為一內定碼，並存放於系統訊息佇列，此時，該
    掃描碼會被系爭專利所主張必要步驟之視窗應用程式（Windows Application
    Program）攔截，並判斷是否為傳統按鍵外另行增設之擴充功能鍵，再於視窗作
    業系統（Windows OS）中產生相對應之動作，如按壓「Play」鍵後，在執行系爭
    申請專利範圍所述相關步驟後，係由系爭專利中所主張之視窗應用程式攔截並判
    斷後，即執行視窗作業系統中之對應或預設之播放程式，而進行播放CD或音樂檔
    案之對應動作。
(二)、將系爭專利申請專利範圍與引證案一至五之相關技術及其對應部分步驟加以組合
    比較，系爭專利仍具進步性，自應准予專利。玆詳述如下：
１、系爭專利與引證一技術內容並不相同，並無法相互比對，自不得據為系爭專利不
    具進步性之證據：
(1)、系爭專利之申請專利範圍之對應特徵，與引證一之技術內容並不相同：
、按引證一第一三○頁所揭示之「E0h」，係指於鍵盤定義中，在位置96h處具有一
    個位元組（byte）之大小，其中之狀態位元組中有一位元（bit）之最末碼為E0h
    ，此處之「E0h」中的E0係依16進位法表示所指的最末碼值，並恰好稱為E0，而
    系爭專利之申請專利範圍之「E0」碼，係作為新增「擴充碼」之基礎（前置）鍵
    碼；二者毫無關係。再者，引證一之第一五一頁至一六○頁雖揭示「E0碼與16進
    位碼互相搭配而形成掃描碼」，然與系爭專利申請範圍所描述「E0碼搭配標準鍵
    碼產生掃描碼」技術內容，並不相同，且引證一並未指出E0碼要如何衍生及適用
    於其他所有任意組合鍵碼。
、引證一第一三○頁中的E0h為位元組之位元1=1時最末碼的值，而第一五一頁至一
    六○頁則揭示E0碼與16進位碼互相搭配形成掃描碼，前述兩者顯不具有關聯性，
    而無法結合引用為舉發證據。末查，引證一之第十三章說明之INT 15h中斷，僅
    是BIOS提供服務之一，其所謂多任務攔截云云，僅是對於電腦週邊設備（如印表
    機、滑鼠等）之一些硬體控制或是程式不正常終止提供服務（參引證一第三七九
    頁），與系爭專利案係以運用於延伸碼之攔截與判斷之視窗應用程式之軟體程式
    必要步驟等特點，二者運用範圍與標的不同，自無法互為比對。尤有甚者，引證
    一之第十三章全文中有關鍵盤之操作僅是變化鍵盤之鍵碼配置而已，與本系爭專
    利「可擴充鍵盤功能鍵之方法」發明，其所欲解決之技術課題根本無涉，即不能
    比附援引。
(2)、準此，引證一與系爭專利既完全無法比較，自不足以作為系爭專利應不予專利之
    證據，原處分及原訴願決定認事用法顯有違誤，自無足採，應予撤銷。
２、引證二係如何對應於系爭專利之各別必要技術特徵，原處分及原訴願決定書均未
    「逐一」詳予比對並說明，竟仍以之為舉發成立之證據，顯有違法；且原處分錯
    誤引用證據為其判斷之基礎，亦顯有瑕疵：
(1)、查系爭專利所稱之延伸碼，與引證二之ASCII碼顯不相等，二者運用手段不同，
    自無從互為比較：
、系爭專利中，按壓功能鍵（hot key）時送出E0碼+標準碼，為系爭專利所稱自行
    定義之延伸碼，再由鍵盤控制器轉為另一種內定碼，並非PC鍵盤所轉換之ASCII
    碼。而引證二所述之ASCII碼（美國標準資訊交換碼），觀念乃為Windows電腦作
    業系統問世前，DOS作業系統針對每一字元輸出時之對應碼，只是一個交換碼，
    方便於各系統間檔案的交換與鍵盤之掃瞄鍵碼無關；另外，視窗作業系統（
    Windows）係以虛擬鍵碼（Virtual Key Code）儲存於系統訊息佇列中，如以上
    所述，ASCII碼並非系爭專利所提應用於視窗作業系統送入系統訊息佇列（SMQ
    ）之內定碼。
、系爭專利所提之延伸碼是否為擴充鍵掃描碼之判斷，係以申請專利範圍所述必要
    特徵之視窗應用程式達成，並非如引證二中係以BIOS之向量攔截功能呼叫完成，
    且引證二所提之向量攔截係以硬體達成中斷功效，而系爭專利所提之攔截與判斷
    功能則係以軟體程序加以達成，二者運用手段不同，達成功效亦有所異，自無從
    互為比較，亦不得以引證二作為舉發成立之判斷基礎。
(2)、且查，原處分及原訴願決定皆未逐一論述系爭專利之各別之必要步驟方法係如何
    對等於引證二之何項技術特徵，顯有決定不備理由之瑕疵：
、引證二第二二九頁僅述及：「PC鍵盤控制器接收掃描碼並將其轉換為ASCII碼，
    然後存入鍵盤緩衝器內，等待CPU讀取。」各語，並無任何其他推論或對應於系
    爭申請專利範圍內技術特徵之敘述，惟原處分審定書第(四)項以下及原訴願決定理
    由，卻對於該段簡要之一句文字敘述，係如何對等於系爭專利之三個步驟方法之
    推論過程，不僅隻字未提，亦未詳述該段文字記載，係如何認定「個別對等於系
    爭專利第一項獨立項中之步驟（b）、（c）、（d）」結論之理由，原處分及原
    訴願決定就此顯有理由不備之違法。
、而，原處分於論及引證二該段之理由下，雖稱：「證據三第三七九頁述及多任務
    攔截程式．．．相較之下，證據三在運作方式上對等於系爭專利第一獨立項中之
    步驟（e）、（f）。」等語，然被告對於該句文字敘述如何對等於系爭專利第一
    獨立項中之後二個步驟（e）與（f），亦完全未予逐一比對論述，況查，證據三
    （即引證二）並無第三七九頁，被告如何能得出該「證據三第三七九頁」，又如
    何能以之為舉發成立判斷基礎，原處分顯有做成處分未依卷內事證之瑕疵至明。
(3)、綜上，系爭專利與引證二轉換之內定碼既屬不同，運用手段亦有不同，自無法據
    為系爭專利應不予專利之證據，原處分及原訴願決定認定事實已有違誤，復未說
    明如何僅以引證二特定文句之文字敘述，即能得出「係對等於系爭專利第一項獨
    立項中之步驟（b）、（c）、（d）」三項必要技術特徵步驟之結論，甚且，被
    告亦未說明卷內所無之「證據三第三七九頁」，係如何得出「對等於系爭專利第
    一獨立項中之步驟（e）、（f）。」之結論，皆顯有理由不備之違背法令。
３、系爭專利與引證三相較，系爭專利具「以視窗應用程式對額外擴充功能鍵鍵碼訊
    息判斷之程序」之突出技術特徵，並進而達到額外增設擴充功能鍵之功效，自具
    有進步性；且引證三關於Hook攔截功能及延伸鍵內容部份之公開日係晚於系爭專
    利申請日，引證三顯不具證據能力：
(1)、引證三其中光碟檔案建檔日期雖形式上記載在一九九三年七月二十九日，然原處
    分及訴願決定引為認定「Windows 95已經定義延伸『鍵』」理由之「
    KeyboardProc」及「Hook Clains」二份共三頁之相關技術內容文件，姑不論其
    中述明攔截程式可將訊息攔截並決定是否處理，並述及延伸鍵概念之部分，是否
    可對應予系爭申請專利範圍之步驟特徵，該等文件末頁末端均明白記載「Built
    on Monday，February 07，2000」，亦即該等文件係於二○○○年二月七日始存
    在建檔之事實（參引證三末三頁）尤無庸論其縱有公開，其公開日期在二○○○
    年以後之事實。此等事實與原處分及訴願決定所認定該等文件公佈日期，早於系
    爭專利申請日期之事實，顯然相悖，原處分及訴願決定就此部分證據之採擷與認
    定，即有明顯違法之處。
(2)、縱引證三無如上所述證據能力之問題，而得以與其他證據結合，然系爭專利顯較
    引證三具有「以視窗應用程式完成訊息判斷程序」之突出技術特徵，並解決長期
    以來無法自行定義擴充功能鍵之課題，即應肯定其進步性：
    系爭專利之主要技術特徵之一係在於「以視窗應用程式對額外擴充功能鍵鍵碼訊
    息之攔截及判斷程序」，已如上述，而引證三所提之Hook技術僅具攔截程序之功
    效，對於如何達成判斷之功效或可否以Hook技術達成判斷自行擴充功能鍵鍵碼之
    功效則付之闕如，是系爭專利自具有進步性。況查，依訴願決定之認定理由觀之
    ，引證三僅敘及延伸「鍵」（extended key）之概念，至多僅能認為揭露仍屬系
    爭專利說明書所述習知傳統擴充功能鍵技術之事實，該等文件並未論及以E0延伸
    「碼」方式配合攔截技術，或併以視窗應用程序判斷之技術所能解決習知技術難
    以克服之技術課題，顯然引證三得以證明之事實，與系爭專利係利用E0碼與標準
    鍵碼配合形成一延伸碼之技術比較，二者顯係不同之方法手段，解決之技術課題
    亦不相同，自無從互為比較，更無從據以為系爭專利不具進步性之證據。
(3)、甚查，引證三關於原處分及訴願決定據為認定依據之Hook攔截功能內容部分文件
    ，其建檔日期為二○○○年二月七日，則縱該等文件嗣後曾有公開事實，其公開
    日期亦顯然晚於系爭專利申請日，該引證三自不具證據能力：
、如上所述，引證三所提其中有關延伸鍵概念揭露之文件（KeyboardProc），其形
    式上建檔日期為二○○○年二月七日，就本案而言已不具證據力，而其所揭露
    Hook攔截功能之內容，縱不論其形式證據之真正，該文件係列印於二○○一年四
    月十二日，已無法證明其公開日期，且查該等文件係與其他如Hook Chains及
    KeyboardProc內容之文件一併提出為其一個「整體」證據，而後二者文件之建檔
    日期，如上所述係建立於二○○○年二月七日，則引證三之光碟與其文件，合併
    予以觀察至少已可認定係於二○○○年二月七日以後始予公開者，自較系爭專利
    申請日為晚，引證三不具證據能力至明，原處分及訴願決定背於此等事實而採信
    此等證據之理由，即為違法無據。
、雖查，參加人於準備程序中，另行提出參證三「Windows程式設計實務(二)進階篇
    」一書，欲證明系爭專利不具進步性，惟該項證據係屬原處分及訴願決定程序後
    始行提出之新證據，在被告及訴願機關中並無法審酌該等證據，自無法依此等新
    證據，在判斷行政處分是否違法之範圍內，認定被告及訴願決定機關依原有證據
    認定事實適用法律之處分是否違法，依最高行政法院九十三年判字第九二六號判
    決意旨，該等證據自不得作為認定原處分及訴願決定違法與否之依據。
(4)、綜上，原處分及訴願決定，對於系爭專利藉由「視窗應用程式對於IBM定義功能
    鍵外額外增設擴充功能鍵鍵碼訊息判斷程序」之突出技術特徵，達成於IBM定義
    功能鍵外得自行增設擴充功能鍵之前所未有功效乙節，完全未予審究，即為舉發
    成立、應不予專利之處分決定，顯然違法；且查，姑不論引證三之列印日期是否
    在系爭專利申請日之後，其部分且經訴願決定援引為認定依據文件之建立日既係
    在二○○○年二月七日，則其整體文件之公佈日期即明顯較系爭專利申請日晚，
    原處分及訴願決定理由卻仍認定引證三有證據能力，顯有重大明顯之瑕疵；原告
    於舉發答辯及訴願程序中，就此一再強調說明，惟原處分及訴願決定均未說明不
    採之理由，仍逕認引證三「邏輯上系爭專利之發明時間應晚於Windows公佈日期
    ，否則系爭專利無法相容於Windows，因此引證三應具證據能力」，亦顯有認定
    事實未依卷內證據，及理由矛盾之違法，應予撤銷至明。
４、引證四所述技術即為系爭專利說明書所載之習知技術，就習知技術無法再自行於
    IBM定義功能鍵外自行擴充其他功能鍵之技術課題，引證四並未揭露或教示而足
    使熟習該項技術者能輕易完成並加以克服，系爭專利自具有進步性：
(1)、引證四係視窗作業系統內嵌預設之功能與鍵碼，對於習知技術所面臨於IBM定義
    或作業系統內設之功能鍵外擴充功能鍵之技術課題，仍無法提出解決方案，換言
    之，引證四並未揭露或教示以何等技術手段可達到於IBM PC或Windows作業系統
    已定義或預設之功能鍵外，由電腦鍵盤製造或設計商自行再額外擴充功能鍵之功
    效，縱依引證四所揭露之技術手段予以實施，因額外擴充之功能鍵，並非IBM或
    Windows作業系統所定義，如系爭專利說明書所示，亦無法為電腦系統所接受，
    系爭專利之發明即為解決此一技術課題而創作，自具有進步性：
、引證四提到在鍵盤中存在三個擴充功能鍵，即Left Windows（WIN-L），Right
    Windows（WIN-R）及Application等，其係為視窗作業系統中自行定義之擴充鍵
    ，由該視窗作業系統接收其鍵碼後即直接執行相對應步驟（例如跳出開始程式之
    表單），然引證四之三個擴充功能鍵，僅能在Windows 95以上之視窗作業系統版
    本使用（windows 95以前之作業系統版本，如windows 3.1即無法作動），蓋此
    三個按鍵定義之延伸碼，係事先內嵌於Windows 95以上之視窗作業系統中，倘若
    欲就標準鍵碼中再擴充其他之功能鍵，則不論使用僅存之鍵碼，抑或是延伸碼，
    皆無法再為電腦系統所接受，亦即無法於IBM定義或作業系統內設之功能鍵外，
    再擴充其他功能鍵。
、然查，系爭專利係配合視窗系統之視窗應用程式之必要技術特徵，利用於擴充鍵
    盤功能鍵，與習知Windows定義之功能鍵存在極大差異，系爭專利顯較習知技術
    或引證四，具有明顯之進步性，絕非單純地擴充至E0碼與標準鍵碼之搭配而已，
    且顯非熟習該項技術者所能輕易完成者，自應予專利。
(2)、引證四顯不足以證明系爭專利不具進步性，然原訴願決定書關於此點，完全未加
    以斟酌審究，亦未於訴願決定書中闡述理由，即逕認「原處分機關原舉發審定認
    系爭專利為引證一至引證五相關技術之組合，且為熟習該項技術者所能輕易完成
    ，不具進步性，並無不合」等語，顯有認定事實不依證據及不備理由之違法。
５、引證五關於Hot key熱鍵之內容，僅為單純概念或原理之敘述，並未揭露可對等
    於系爭專利之技術特徵，顯無法據為認定系爭專利不具進步性之證據：
(1)、引證五並無法證明系爭專利不具進步性，訴願決定書復未闡述其認定引證五得為
    舉發證據之理由，顯有違法瑕疵：引證五中Hot Key之資料僅為單純概念之敘述
    ，並未詳細揭露可對等於系爭專利之任一技術特徵，且辭典引述之hot key僅敘
    述利用「既有」鍵盤按鍵之功能鍵如何運作，完全未揭露可對等於系爭專利之技
    術特徵，其與系爭專利「可『擴充』鍵盤功能鍵之方法」係為解決習用功能鍵不
    足時，如何自行定義並作用「額外增設」之擴充功能鍵方法者，完全不同，引證
    五自無法證明系爭專利不具進步性。
(2)、準此，引證五既無法證明系爭專利不具進步性，自不得據為舉發成立之證據，然
    原訴願決定書關於此點，完全未加以斟酌審究，亦未於訴願決定書中闡述理由，
    即逕認「原處分機關原舉發審定認系爭專利為引證一至引證五相關技術之組合，
    且為熟習該項技術者所能輕易完成，不具進步性，並無不合」等語，顯有認定事
    實不依證據及不備理由之違法，應予撤銷。
６、引證一至引證五，共五件引證資料，其分散於不同文獻，在選擇與結合上本即存
    在顯著困難，即便組合此五件之文獻內容，亦無法與系爭專利必要技術內容「以
    視窗應用程式對額外擴充功能鍵鍵碼訊息之攔截及判斷程序」特徵相切合，亦無
    法輕易完成解決習知技術所面臨無法自行增設擴充功能鍵之難題，依被告所編訂
    之「專利審查基準」所載，實非為系爭案專利申請時，熟悉該項技術者所能輕易
    選擇組合而達成者，故系爭專利具進步性，實毋庸置疑。
(1)、按「判斷發明是否能輕易完成時，應注意下列事項：．．．、應假設熟習該項
    技術者，如遭遇申請專利範圍所欲解決之問題時，是否能輕易組合所引證之文獻
    技術內容，以解決該問題。．．．、組合所須之文獻為不同之文獻者，其數量
    愈多，通常視為非能輕易完成。例１：組合二件或二件以上之文獻內容後，與申
    請專利之必要技術內容，在本質上無法相切合時，則此等文獻之組合，通常視為
    非能輕易完成。」此為被告所編訂之專利審查基準第1-2-20、1-2-21頁所明白揭
    示，合先敘明。
(2)、系爭專利申請時之習知技術，並非可於IBM定義功能鍵外增設任何擴充功能鍵之
    技術，倘若欲就標準鍵碼中再擴充其他之功能鍵，則不管是否使用僅存之未定義
    鍵碼或延伸碼，皆不會為電腦系統所接受，此為系爭專利所欲解決之技術課題，
    而藉由系爭專利範圍（a）至（f）之步驟來定義形成之延伸碼，配合視窗之應用
    程式，擴充鍵盤功能鍵之使用性，且其主要必要技術內容在於「以視窗應用程式
    達成額外增設擴充功能鍵鍵碼訊息之攔截及判斷程序之功效」，反觀引證一至引
    證五共五件引證資料，其分散於不同文獻或不同運用領域，在選擇與結合上本即
    存在顯著之困難性，尤無庸論其個別之證據，尚存在無法逐一對應系爭申請專利
    範圍必要技術特徵，或存在證據能力之問題，況且即便組合引證案此五件之文獻
    內容，亦無法與系爭專利必要技術內容「以視窗應用程式完成IBM定義功能鍵以
    外擴充功能鍵鍵碼訊息之攔截及判斷程序」之特徵，與「作用額外之擴充功能鍵
    」之功效相切合，參諸前揭「專利審查基準」所載，系爭申請專利範圍之技術內
    容實非為系爭專利申請時，熟悉該項技術者所能輕易選擇組合而達成者，系爭專
    利具有進步性，應得認定。
７、綜上所述，引證一至五，與系爭專利專利技術運用範圍不同，其所揭露技術手段
    所欲解決之技術課題各有不同，本質上其技術內容亦有差異，且系爭專利顯較引
    證案等更能增進功效，即使與引證一至五之相關技術及對等者之組合相較，系爭
    專利之必要技術內容，亦即利用E0碼延伸鍵碼搭配視窗應用程式完成IBM定義功
    能鍵以外擴充功能鍵鍵碼訊息之攔截及判斷程序之主要特徵，解決並克服習知技
    術所無法達成之功效，實不得否定其可專利性，自應給予專利；原處分及原訴願
    決定認事用法，明顯違誤，自應予以撤銷。
(三)、次就被告與參加人於準備程序中所主張各點，答辯如下：
１、參加人提出之答辯狀所陳各點，仍無法證明系爭專利不具進步性：
(1)、參加人雖辯稱，引證一之第一五一頁至第一六○頁已揭示E0碼與十六進位碼互相
    搭配而形成掃瞄碼，而系爭專利僅係將所搭配之按鍵碼擴及英文字母鍵及一般數
    字鍵所用之鍵碼而已，無任何進步性可言云云。惟，系爭專利係以E0碼與IBM標
    準鍵碼互相配合，形成一延伸碼，並自行賦予其新的定義，使該延伸碼可被電腦
    系統所接受，並執行對應程式或操控其他週邊設備，故顯與引證一所揭示者不同
    ，況查，引證一之E0h，與系爭專利作為擴充鍵基礎之E0碼，二者並無關連，已
    如前述，且引證一並未指出E0碼要如何衍生及適用於其他所有任意組合鍵碼，更
    未指出如何組合始可被電腦系統所接受，故引證一仍無法證明系爭專利不具進步
    性，參加人指稱各語，誠不足採。
(2)、參加人既已自承引證二係於收到掃瞄碼後，係將該掃瞄碼轉換成另一種ASCII碼
    ，而系爭專利卻與ASCII碼無涉，而係按壓功能鍵（hot key）時，送出E0碼+標
    準碼形成一延伸碼，再由鍵盤控制器轉為另一種內定碼，引證二並無法證明，當
    轉換為該內定碼後，是否仍能為電腦系統所接受，參加人自不能以ASCII之概念
    ，在無其他證據足資證明之情況下，即率爾推斷，甚至認為「並不需要多作額外
    說明」，參加人之答辯，殊無足採。
(3)、關於原告於原訴願程序九十一年十二月九日之調查中，說明系爭專利說明書所稱
    「PLAY」係指影音多媒體之播放，此亦屬電腦週邊設備（如光碟機）之控制，而
    認原告之主張自相矛盾云云。惟參加人顯然誤解系爭專利之技術特徵，蓋系爭專
    利第（e）項步驟係指以視窗應用程式判斷該內定碼是否為系爭專利所自行定義
    之延伸碼，倘是，則逕依該鍵碼之定義執行相關程式而言，以前揭原告於原訴願
    程序中所說明者為例，則係指當視窗應用程式判定該內定碼為延伸碼，而依該延
    伸碼之定義，須執行影音播放之功能時，則叫出作業系統內可以執行影音播放之
    程式，與操控硬體設備「光碟機」之概念有別，系爭專利僅需達成此一「呼叫」
    程序之軟體步驟，再清除該鍵碼即已完全實施系爭申請專利範圍，至於影音播放
    程式如何於視窗作業系統內作用，並藉以操控硬體設備之光碟機之部分，與系爭
    專利並無關連，亦非系爭專利之主張事項，應予辨明。參加人又稱：「引證一
    BIOS系統攔截程序的概念亦是就功能訊息予以處理，而系爭專利說明書第二圖清
    楚列明系爭專利所送出之功能訊息，亦是經由Windows作業程式攔截處理，故引
    證一與系爭專利送出資料息之處理並無二致，更且資料訊息送出後之處理端視電
    腦作業軟體之設定，根本非屬系爭專利方法所涵蓋。」云云。惟系爭專利說明書
    第二圖，明白記載係指系爭專利操作時，必須透過申請專利範圍第一項（e）所
    指之視窗應用程式去作處理，並非指視窗作業系統（Windows）之運作，二者所
    指概念與標的均有極大不同，系爭專利所示之視窗應用程式是一種可相容於
    Windows作業系統運作之應用程式（Application），與電腦系統基本操作所須之
    作業系統（IBM相容PC一般為微軟視窗作業系統；Windows或稱Windows OS）存在
    層次截然不同之概念，如上所述，傳統擴充功能鍵因屬視窗作業系統內嵌者，故
    得直接為作業系統所接受，但額外增設之擴充功能鍵如何與電腦系統相容並加以
    產生功效部分，則為系爭專利所欲解決之技術課題，二者不能有所混淆，參加人
    上開陳述有意誤解，委不足採。
(4)、引證三完全不具證據能力，蓋如前述，引證三為訴願決定所引用延伸「鍵」之部
    分文件，係建立於二○○○年二月七日，引證三關於Hook Chains及
    KeyboardProc之章節最末段均清楚載明，參加人答辯狀所述，顯係欲以列印日期
    云云模糊焦點，混淆視聽，誠不足取。又，參證三係於舉發程序及訴願決定程序
    結束後始提出之新證據，依專利法第六十七條第三項（舊專利法第七十二條第四
    項）規定，舉發人補提理由及證據，應自舉發之日起一個月內為之，此項證據既
    在上開期間後始提出，且未經被告及訴願決定機關憑為認定依據，參諸前開最高
    行政法院判決意旨，既非行政法院得以據為評價原處分及訴願決定是否違法之依
    據，自不具證據能力而得加以審酌；縱認其與引證三有關連性，然引證三之不具
    證據能力已論述如前，參證三自無補強依附之基礎，仍不得於本案審理中予以衡
    酌。
(5)、參加人雖稱，引證四揭露微軟作業系統中在鍵盤上設定三個功能擴充鍵，其方法
    與系爭專利之方法，皆係利用E0碼編碼，故系爭專利並無進步性可言云云。惟如
    前述，系爭專利係於E0碼+標準鍵碼所形成之延伸碼後，賦予一個新的定義，藉
    以與申請專利範圍之視窗應用程式配合，達成額外擴充功能鍵之功效，此方法非
    為熟習該項技術者所能輕易完成，且經額外擴充之鍵碼並能為電腦系統所接受，
    顯有功效上之增進。凡此，本案發明人於專利申請說明書內即已將此等微軟視窗
    作業系統中設定之三個功能擴充鍵，明白揭露並列為習知技術，另並詳加闡述該
    等習知技術所無法克服額外擴充功能鍵得為電腦所接受達成執行對應功效之課題
    ，參加人答辯狀僅以引證四與系爭專利皆係以E0碼搭配一個標準鍵碼，即認系爭
    專利無任何技術上之增進，顯係誤認系爭專利之整體技術特徵而來，實不足採。
(6)、參加人雖舉參證四：「由一般教科書、標準、辭典與其他文獻組合之事，通常視
    為能輕易完成的」，認引證案之組合係屬簡易，足以證明系爭專利乃屬可輕易完
    成者。惟查，縱組合之引證案純屬教科書或相類文獻，組合之引證案亦須個別得
    以對應系爭專利之必要技術特徵，且足以證明系爭專利為所屬技術領域中具有通
    常知識者，依申請前之先前技術所能輕易完成組合者為必要，事理至明。再者，
    縱結合者為教科書或相類文獻，如結合件數超出一定數量，仍應認定其結合有一
    定困難性，二者不可相提並論，蓋以結合文件之性質與結合文件之數量，在評價
    系爭專利進步性時其程度縱有不同，惟如結合數量超出對該項技術具一般知識者
    所得輕易完成組合之程度時，仍不能否定專利申請人對該等技術組合後產生突出
    技術特徵並解決特定技術課題所須付出之心血而應給予專利保護。經查，本件參
    加人所提引證一至引證五，其分散於不同文獻或不同運用領域，在選擇與結合上
    具有顯著困難，且即便組合引證案此五件之文獻內容，亦無法與系爭專利必要技
    術內容「以視窗應用程式達成額外擴充功能鍵鍵碼訊息之攔截及判斷程序」之突
    出技術特徵及其所得產生之前所未有功效相對應，參諸前揭「專利審查基準」所
    載，實非為系爭專利申請時，熟悉該項技術者所能輕易選擇組合而達成者，系爭
    專利實具有進步性。
２、Windows左鍵與Windows右鍵事實上並非以Hook之技術手段攔截、判斷，參加人如
    主張此項事項即應舉證以實其說，否則難以採為認定依據：
(1)、首按行政訴訟法第一百三十六條準用民事訴訟法第二百七十七條之規定：「當事
    人主張有利於己之事實者，就其事實有舉證之責任。」而當事人主張事實存在者
    ，自應就此一存在之事實，負舉證之責任，本件參加人於訴訟程序中，空言主張
    Windows左鍵與Windows右鍵，係以Hook方式攔截、判斷，進而斷言系爭專利不具
    進步性云云，惟參加人並未提出任何證據以實其說，參諸前揭法條規定，參加人
    既無任何證據足以證明Windows左鍵與Windows右鍵係以Hook攔截、判斷，自不能
    認其主張為真實。
(2)、按Hook是Windows作業系統中訊息處理機制之一個「副程式」，與視窗應用程式
    （Windows Application）不可等同而論。質言之，Hook是應用程式中可以呼叫
    （Call）之副程式，應用程式可在Windows作業系統上面設置此副程式以監視指
    定程序的某種訊息，而且所監視的程序可以是其他應用程式所創建。當訊息到達
    後，可在目標程序處理之前處理它，而Hook機制允許應用程式截獲處理Windows
    作業系統下之訊息或特定事件。
(3)、而查，Windows左鍵與Windows右鍵，係由視窗作業系統內建的鍵盤驅動程式（
    Keyboard Driver；此等驅動程式可在微軟視窗作業系統內之「控制台」功能內
    尋得）所執行，與系爭專利以額外之視窗應用程式作為擴充功能鍵之情形不同。
    上述鍵盤驅動程式，會在鍵碼從鍵盤控制器送出後，在尚未送入系統訊息佇列（
    SMQ）前，先做判定（與系爭專利（c）至（e）之步驟明顯不同），因此毋需也
    不會透過任何Hook機制來攔截鍵碼。簡言之，Windows左、右鍵，並不使用Hook
    機制，故系爭專利與Windows左、右鍵等按鍵用以判斷鍵碼之機制，並不相同，
    參加人空言泛稱系爭專利係使用Windows左、右鍵以Hook攔截並判斷鍵碼之習知
    技術，即無足採。
３、參加人亦應舉證證明Hook攔截技術，於原告申請專利之前即已存在，並應證明於
    原告申請專利前，即有鍵盤製造或設計廠商可將自行定義之鍵碼送予主機板上之
    鍵盤控制器完全接收，且可將訊息從BIOS一路送到SMQ（該訊息必須沒有錯誤、
    變動且為完整）之習知技術，否則其僅以空言泛稱系爭專利乃屬習知技術，不具
    進步性云云，自不足採。
４、此外，參加人雖於準備程序中另述及DOS常駐程式（TSR）對於按鍵功能之改變之
    效用，與系爭專利之做法相同，故系爭專利不具進步性云云，然查以DOS常駐程
    式改變按鍵功能之作法，與系爭專利完全不同。蓋參加人所述之DOS常駐程式，
    主要係為一巨集指令（Macro-script），係由複數個不同指令組合成一單一動作
    指令，易言之，即係以巨集指令達成改變按鍵之定義，此點與系爭專利利用視窗
    應用程式，可選擇藉由Hook副程式達到攔截、判斷之操作，並以程式之判斷功能
    達到擴充鍵之功效不同。且，該DOS常駐程式係針對「既有」習用按鍵，使用「
    原習知之鍵碼」作一改變，該等以巨集指令定義之按鍵，若執行巨集指令時其原
    功能即無法使用，換言之，以巨集指令定義之按鍵與其原功能係不能併存者，此
    與系爭專利強調「增設」擴充功能鍵，並以不同技術手段達成之功效且係得以自
    行獨立作用，並無是否得以與原有按鍵併問題之情形，顯不相同，更不足以證明
    系爭專利不具進步性。
５、應予強調者，系爭專利之「視窗應用程式」（Windows Application），與通稱
    之「視窗作業系統」（Windows或稱Windows Operation System），係屬二種不
    同之概念，蓋「視窗作業系統」是一群副程式與程式之集合，一群用以管理、協
    調電腦硬體資源和各個系統程式、「視窗應用程式」的副程式，構成作業系統的
    核心。原則上，每個副程式對應一個系統呼叫（System Call），呼叫一群用以
    實現作業系統命令、協助使用者開發和執行「視窗應用程式」之系統程式。這些
    系統程式構成使用者與電腦硬體、作業系統核心的介面。包括：(1)、提供建立及
    刪除處理程序的方法；(2)、提供程序有關CPU排程，記憶體管理及裝置管理；(3)
    、提供同步工具（synchronization tools）使能協調其動作；(4)、提供通訊工
    具（communication tools）使各程序可彼此通信。依此說明，系爭專利之「視
    窗應用程式」，與通稱之「視窗作業系統」（Windows），顯屬二種不相同概念
    ，至為顯然。又，一般於視窗作業系統下運作之視窗應用程式，僅對由IBM定義
    過之習知按鍵有反應，且其取得鍵碼之方式需藉由作業系統加以運作，此與系爭
    專利之視窗應用程式可「選擇」藉由Hook攔截、並由系爭專利之應用程式判斷鍵
    碼是否延伸碼，並對系爭專利之自定延伸碼反應，二者亦顯不相同，併此敘明。
(四)、末查，專利審查時有關進步性之判斷，常涉及主觀意見之判斷，故非常嚴禁以「
    後見之明」評價系爭專利與引證案之關係，進言之，專利審查時不得以嗣後所得
    知之資料併以得知資料時之技術水準，論斷申請專利時該當領域一般技術水準者
    得否輕易完成或組合系爭專利之必要技術特徵，否則人類文明即無法以「累積」
    方式持續進步，並藉由專利制度加以保護並鼓勵創新。且按：
１、被告所編訂之專利審查基準第1-2-21頁明白揭示：「以先前技術之片斷部分互相
    組合，而判斷發明是否能輕易完成時，應考慮發明是否具有『突出的技術特徵』
    或『顯然的進步』。『突出的技術特徵』，係指申請專利之發明對熟習該項技術
    者而言，若以先前技術為基礎，仍然不易由邏輯分析、推理或試驗而得者。『顯
    然的進步』係指申請專利之發明克服先前技術中存在的問題點或困難性而言，通
    常係表現於功效上。例1：在技術發展空間有限之領域中（in the field of the
    crowded art），如在技術上有微小的改進，得視為具有『顯然的進步』。
    例2：發明能解決人類長久未能解決之技術問題者，得視為具有『顯然的進步』
    。例3：在發明所屬之技術領域中，發明能突破熟習該項技術者長久根深蒂固存
    在之技術、知識時，可視為具有『顯然的進步』。」
２、本件專利申請時，習知技術確實存在無法解決鍵盤製造或設計廠商欲自行額外擴
    充功能鍵之固有技術課題，申請人藉由IBM公司定義之E0碼使擴充之功能鍵得為
    BM PC所接受，並搭配申請專利範圍所主張之視窗應用程式之攔截與判斷程序之
    突出技術特徵，進而解決習知技術之長久以來受制於IBM定義或作業系統內嵌功
    能鍵定義技術課題，達成自行擴充功能鍵，不受IBM定義功能鍵不足限制之功效
    ，在申請日前確實前所未見，亦確實解決並克服習知技術之困難，參諸前揭「專
    利審查基準」，該等突出之技術特徵與功效，其進步性自不待言。而且，因申請
    人之努力，系爭專利產品在投入市場數年後，因多媒體運用之市場需求而廣為消
    費者所接受，係屬當時為全世界第一大鍵盤製造廠之申請人心血結晶與行銷努力
    而得，縱目前運用系爭專利具有擴充功能鍵之鍵盤似屬普遍，亦不得就本案引證
    資料依目前之技術水準，加諸該等技術運用廣泛之情形，進而貶低系爭專利於申
    請日當時之進步性。甚者，亦不得以系爭專利申請時或目前該領域之高級技術人
    員，以後見之明之立場為衡量本案是否具有進步性之標準，系爭專利縱部分特徵
    為習知技術，其所結合之必要特徵者縱部分為引證資料所得推論而知，然如此等
    推論過程或技術文獻結合，於系爭專利申請時，如該等領域熟悉此項技術者以其
    知識經驗非得以邏輯推論方式輕易思及並完成，或取得引證資料後加以排列組合
    成與系爭專利完成相同之先後順序步驟方法存在相當程度困難性時，實難否定專
    利申請人於申請專利當時付出研發心血賦予專利保護之必要性，併予陳明。
(五)、綜上所述，系爭專利依據發明所屬技術領域以及申請專利當時之技術水準，顯非
    熟習該項技術者所能輕易完成引證案之組合，亦可解決習知技術擴充鍵不足或無
    法自行定義擴充功能鍵之問題，已有突出技術特徵並增進一定功效，且以，參加
    人及被告所述之引證一至五，或與系爭專利無法互為比較，或不具證據能力，或
    係後見之明，皆不足以證明系爭專利之不可專利性，而引證案之組合確實具有顯
    著困難，益徵系爭專利非能輕易完成，顯然具有進步性，自應予專利。
二、被告主張之理由：
(一)、原告之起訴理由並非事實，系爭專利之說明書一再強調其係藉視窗（Windows）
    軟體程式之控制，俾擴充鍵盤上功能鍵之使用性。故系爭專利之可行性係建立在
    視窗Windows之應用程式處理之基礎上，故系爭專利之發明時間應晚於視窗
    Windows之公佈日期，方能與其相容，其理甚明。
(二)、而在技術手法上，系爭專利所運用之鍵碼配合IBM特殊鍵之E0碼以形成定義延伸
    碼，其即係運用IBM E0碼得以擴充延伸之技術概念，該技術概念係已習知者，且
    已應用於特殊按鍵，如引證一中所述及之Insert、Home、Page Up、Page Down等
    ，故上述系爭專利擴充定義IBM之延伸碼仍係已習知技術之直接應用。引證二第
    二二九頁已揭示鍵盤按鍵被致動時，特定掃描碼之送出、接收及轉換成ASCII碼
    ，再存入鍵盤緩衝器；在運作方式上其已可對應於系爭專利第一項獨立項中之步
    驟（b）、（c）、（d），引證二第三七九頁所述及之多任務攔截程式，其藉由
    置換INT 15h向量攔截功能呼叫並處理該等功能呼叫，而使功能呼叫中斷；在運
    作方式上其已可對應於系爭專利第一項獨立項中之步驟（e）、（f）。引證三中
    已述明攔截程式可將訊息攔截並決定是否處理，其中並述及延伸鍵之概念。引證
    四已提出三個擴充功能鍵，其亦利用E0碼進行編碼；引證五已揭示利用特定之接
    鍵或接鍵順序而形成特定功能鍵，以使電腦啟動特定程式以執行對應之功能之技
    術。故系爭專利技術特徵之步驟（a）係已習知技術之直接應用如上述者，亦已
    可見之於引證一、三、四、五，而其步驟（b）至（f）則已可見之於引證二。系
    爭專利之實質技術特徵相對之下僅是單純地擴充定義延伸之延伸碼至E0碼與標準
    鍵碼之搭配而已；故相對於引證一至五技術範疇之相關技術而言，系爭專利應仍
    是熟習該項技術者所能輕易完成者，不具有進步性。上述引證一至五均仍是相同
    技術範疇中相關聯之技術資料，並無技術組合上之困難，起訴理由所述並非事實
    。綜上所述，被告原處分並無違法，原告之訴應予駁回。
三、參加人主張之理由：
(一)、系爭專利申請專利範圍第一項（a）以「E0」碼與標準鑑碼配合形成一延伸碼為
    習知技藝，不具進步性：
    引證一之第一五一頁至第一六○頁已揭示E0碼與十六進位碼互相搭配而形成掃描
    碼。原告空言主張稱此與系爭申請專利範圍第一項之步驟（a）所描述「E0碼搭
    配標準鍵碼產生掃描碼」技術內容並不相同。然而，系爭專利範圍步驟（a）所
    述「IBM特殊鍵之E0碼」即係引證一鍵碼表中所列如鍵號62至86、89、95、108及
    124的按鍵，其掃描碼（Scan codes）皆係以E0碼搭配一個十六進位碼，鍵
    62=E0+38；鍵64=E0+1D；鍵75=E0+52．．．等（參引證一第一五三頁表）。其中
    38、1D以及52等皆為十六進位碼表示之鍵碼，此種以E0碼搭配既存鍵碼以構成形
    成掃描碼之技術與系爭申請專利範圍所描述「E0碼搭配標準鍵碼產生掃描碼」並
    無差異，系爭專利僅係將所搭配之按鍵碼擴及英文字母鍵及一般數字鍵所使用之
    鍵碼而已，無任何進步性可言。況且，原告於其訴願理由書已自承：「本系爭專
    利案業已說明使用『E0』碼與標準鑑碼配合形成一延伸碼係為習知技藝．．．」
    ，則系爭專利案申請專利範圍第1項步驟（a）「首先，使在鍵盤上之標準鍵碼（
    key Code）可配合IBM特殊鍵之E0碼，以形成定義延伸IBM之延伸碼」確屬習知技
    藝，原告一昧迴避此一不爭事實，試圖模糊焦點，顯無理由。
(二)、引證二確可證明系爭專利申請專利範圍第1項之步驟（b）至（d）為習知技藝：
    引證二中述明：「除少數按鍵外，當鍵盤上的按鍵被按下、放開或持續壓著不放
    時，都會有掃瞄碼自鍵盤送到電腦上，這個掃瞄碼是微處理器給予每個按鍵獨有
    的編碼。在電腦的鍵盤控制器接收到掃瞄碼時，會先將它轉換成ASCII碼，然後
    存入鍵盤緩衝器內，等待CPU來讀取」（其中掃描碼為系爭專利所稱之「鍵碼」
    ；ASCII碼為系爭專利所稱「內定碼」）。對照於系爭專利申請專利範圍第1項之
    步驟（b）至（d），足證系爭專利由「鍵碼」轉為「內定碼」及其後送出訊息之
    步驟，與引證三所述鍵盤控制器會收到掃描碼（鍵碼），並轉換成另一種ASCII
    碼（內定碼），且送入鍵盤緩衝器等待讀取（此與將內定碼送入系統訊息佇列並
    送出之技術概念相當）並無不同，且對習知此項領域中的一般技術人士而言，係
    極為明確之事實，並不需要多作額外說明，原訴願決定並無違誤或理由不備。
(三)、系爭專利關於攔截程式之應用技術概念已見於習知技術：
    原告係於起訴狀中稱引證一中之INT 15h中斷，僅是BIOS提供服務之一，並稱多
    任務攔截僅是對於電腦週邊設備（如印表機、滑鼠等）的一些控制或是程式不正
    常終止提供服務，與系爭專利依延伸碼功能定義而執行相關程式之特點，二者各
    有不同運用範圍不得逕自比對。並一再強調系爭專利之主要必要技術內容為「訊
    息之攔截及判斷程序」云云。然而，綜觀系爭專利之說明書，可知，於該案中所
    謂攔截程序之應用為「視窗之應用程式會判斷該內定之鍵碼是否為延伸碼，若是
    延伸碼，則依鍵碼功能定義，執行相關程式，俟執行完畢後，再清除該鍵盤碼；
    若不是延伸碼，則將鍵碼傳送至下一個攔截程序或釋放該鍵碼（見系爭專利案申
    請專利範圍第1項步驟（e）」，於系爭專利說明書亦記載：「同時，該程式會判
    斷該內碼是否是延伸碼，並根據『PLAY』鍵內定之功能，執行相關之程式，．．
    ．」，原告於原訴願案九十一年十二月九日之調查中說明系爭專利說明書所稱「
    PLAY」係指影音多媒體之播放，此亦屬電腦週邊設備（如光碟機）之控制，足證
    原告之主張自相矛盾。引證一有關多任務攔截程式之說明係表示在多任務操作系
    統中，藉由取代INT 15h向量並處理功能訊息呼叫以截斷該呼叫。引證一BIOS系
    統攔截程序概念亦是就功能訊息予以處理，而系爭專利說明書第二圖清楚列明系
    爭專利所送出之功能訊息，亦是經由Windows作業程式攔截處理，故引證一與系
    爭專利送出資料訊息之處理並無二致，更且資料訊息送出後之處理端視電腦作業
    軟體之設定，根本非屬系爭專利方法所涵蓋。此外，引證五亦明確揭示：「hot
    key熱鍵經選定之按鍵或按鍵順序，可令計算機內立即發生某種功能。此種按鍵
    ，常用以引動記憶常駐程式（即TSR程式）。．．．」（其中熱鍵即系爭專利所
    稱之擴充功能鍵）。又，引證三亦述明攔截程式可將訊息攔截並判斷，例如I參
    數中有指明是否為延伸鍵之部分的說明，均足證原告所主張系爭專利方法之「主
    要必要技術內容」確已揭露於先前技術中，不具進步性。
(四)、引證三具備證據能力：
    引證三有關Win32 Hooks部分攔截程序相關技術部份內容明確標示的日期為一九
    九三年七月二十九日。原告卻試圖以列印日期（二○○一年四月十二日）來混淆
    視聽，指稱該列印日期晚於系爭專利案之申請日。蓋列印日期僅是顯示該資料列
    印出來之日期，非指該等資料之公開日期，根本與證據能力之判定無涉。引證三
    係「Microsoft Win 32 Software Development Kit」，即「微軟視窗（即
    Windows作業系統）32位元（即電腦所處理資料之單筆長度）軟體發展套件」，
    此套件係微軟公司為研發Windows 95（視窗九五）作業系統，將該作業系統所涉
    功能之軟體程式開放並提供予硬體（如碟機、鍵盤、滑鼠、主機板等）相關協力
    廠商，以便其等所製造之硬體產品能配合Windows 95系統，以免造成Windows 95
    上市後，空有軟體功能而無電腦週邊硬體設備配合之情形，故引證三之套件必早
    在Windows 95作業系統開發時已公開。按Windows 95（視窗九五）作業系統於一
    九九五年上市銷售，引證三套件必定於一九九五年前即已公開。而國內之相關出
    版物亦可佐證舉發引證三之技術內容早在一九九三年（八十二年）即已公開。如
    旗標出版有限公司於八十二年十二月初版之「Windows程式設計實務(二)進階篇」
    。該書係譯自Jeffrey Richter之英文原作，其內容除標明各種hook（即攔截程
    式）之識別字外，並以「WH_KEYBOARD Hook型別」，說明此一攔截程式會監看鍵
    盤所發「Recordev」之訊息，並予以回應，以及I參數的相關說明表列，此與引
    證三之對應部分非常相關甚至類同，足見引證三之技術早在一九九三年就已經公
    開。系爭專利之申請日為八十五年（一九九六年）七月十五日既在引證三套件及
    前述旗標出版有限公司於八十二年十二月初版之書公開之後，當然不具進步性。
(五)、系爭專利擴大電腦鍵盤上按鍵組合，達到擴充功能鍵之方法，與微軟作業系統中
    設定之擴充功能鍵之方法，並無不同：
    引證四揭露微軟作業系統中在鍵盤上設定三個擴充功能鍵，其亦方法是利用E0碼
    編碼，系爭專利亦使用相同方法，僅係擴大按鍵之鍵碼組合範圍，無進步性可言
    。原告稱系爭專利擴大按鍵鍵碼組合增加功能之方法係「習知技術之盲點所在，
    亦非熟習該項技術者所能輕易完成者」，完全與事實不符，蓋在電腦作業系統中
    要設定何種功能鍵，便利使用者之使用，僅為需求設計問題，並不因其鍵碼組合
    範圍之大小，而異其設定之方法，引證四與系爭專利方法相同，一樣都是以E0碼
    搭配一個鍵碼，微軟作業系統可設定三個擴充功能鍵，當然可依使用者需求，擴
    大按鍵鍵碼組合設定其他之擴充功能鍵，在技術上並無任何所謂盲點存在，原告
    主張顯無理由。
(六)、舉發證據之組合乃屬可輕易完成者：
    原告指稱「引證一至引證五，其分散於不同文獻，在選擇與結合上亦具有顯著困
    難，即便組合此五件之文獻內容，亦無法與系爭專利必要技術內容『訊息之攔截
    及判斷程序』相切合」云云，並非事實。由前述幾點可知，該等引證確實已經揭
    露系爭專利申請專利範圍之各別特徵及其整合運用，均屬習知之技術，不具進步
    性。況且，專利審查基準第1-2-21頁中係提及：「由一般教科書、標準、辭典與
    其他文獻組合之事，通常視為能輕易完成的。」，綜觀所有引證，皆為一般參考
    書籍、Windows相關標準之資料以及辭典等，且所引用部分皆屬習知此類領域之
    人技術上可推知之事項，並無原告所稱結合上之困難。
    綜上所陳，引證一至五確實具備佐證系爭專利不具可專利性之證據力，且原告所
    為爭執論點非但與事實不符，且悖於習知此類領域之人之一般認知，原告之主張
    ，顯無理由，原處分書及原訴願決定書實無任何違法或不當。
    理  由
壹、按凡利用自然法則之技術思想之高度創作，而可供產業上利用者，固得依系爭專
    利核准時專利法第十九條暨第二十條第一項之規定申請取得發明專利。惟其發明
    如「係運用申請前既有之技術或知識，而為熟習該項技術者所能輕易完成時」，
    仍不得依法申請取得發明專利，復為同法第二十條第二項所明定。
貳、原專利申請人旭麗股份有限公司（該公司於本件訴願期間與原告光寶科技股份有
    限公司、臺灣光寶電子股份有限公司及致福股份有限公司合併，其中原告為合併
    後之存續公司，並經經濟部於九十一年十一月十三日以經授商字第○九一○一四
    六一四二○號函核准在案），前於八十五年七月十五日以「可擴充鍵盤功能鍵之
    方法」向被告申請發明專利，經被告編為第00000000號審查，准予專利
    ，並於公告期滿後，發給發明第一○一六六五號專利證書。嗣參加人乙○○以其
    違反核准審定時專利法第十九條及第二十條第二項之規定，不符發明專利要件，
    於九十年四月二十三日對之提起舉發，案經被告審查，於九十一年六月五日以（
    九一）智專三（二）○四○二○字第○九一八九○○一三五八號專利舉發審定書
    為「舉發成立，應撤銷專利權」之處分，（此有系爭專利註冊資料、舉發申請書
    及審定書等件為證，並為兩造所不爭執，堪認為實。
參、原告起訴意旨略謂：系爭專利係針對習知技術擴充鍵不足之問題加以解決，原處
    分及原訴願決定之事實認定顯有違誤，其關於證據之採用亦違背法令。首先，系
    爭專利之申請專利範圍之對應特徵，與引證一之技術內容並不相同，自不得據為
    舉發成立之證據；引證二係如何對等於系爭專利案之技術特徵，原處分及訴願決
    定書，均未說明，自不得逕以該證據為舉發成立之基礎；系爭專利顯較引證三有
    「訊息之判斷程序」此一功效，而具有進步性，且關於Hook攔截功能內容部份公
    開日亦晚於系爭專利申請日，引證三顯不具證據能力；引證四所述即為系爭專利
    專利說明書所載之習知技術，然該習知技術有無法再擴充其他功能鍵之問題，系
    爭專利卻能解決此一問題，且非熟習該項技術者所能輕易完成，自具有進步性；
    引證五關於Hot Key熱鍵之內容，僅為單純概念之敘述，並未揭露可對等於系爭
    專利之技術特徵，顯無法據為認定系爭專利不具進步性之證據。引證一至引證五
    ，其分散於不同文獻，在選擇與結合上亦具有顯著困難，即便組合此五件之文獻
    內容，亦無法與系爭專利必要技術內容「訊息之攔截及判斷程序」相切合，依專
    利審查基準實非為系爭案專利申請時，熟悉該項技術者所能輕易選擇組合而達成
    者，故系爭專利具進步性云云。
肆、本院判斷如下：
一、系爭第00000000號「可擴充鍵盤功能鍵之方法」發明專利案，之申請專
    利範圍：一種可擴充鍵盤功能鍵之方法，包含下列步驟：（a）使鍵盤上之標準
    鍵碼可配合IBM特殊鍵之E0碼，以形成定義延伸IBM之延伸碼；（b）鍵盤控制器
    會接收鍵盤送來之鍵碼，並轉換成另一種內定碼；（c）鍵盤驅動器會接收鍵盤
    控制器之內定碼，並送入系統訊息佇列（SMQ）；（d）系統訊息佇列會將該內定
    之鍵碼送出；（e）視窗之應用程式會判斷該內定之鍵碼是否為延伸碼？若是延
    伸碼，則依鍵碼功能定義，執行相關程式，俟執行完畢後，再清除該鍵碼；若不
    是延伸碼，則將鍵碼傳送至下一個攔截程序或釋放該鍵碼；（ｆ）如此，即可藉
    定義形成之延伸碼，配合視窗之應用程式，擴充鍵盤之功能鍵之使用性。
二、參加人所提舉發證據計有：舉發證據二為System BIOS for IBM R PC/XT（TM）
    /AT R Computers and Compatibles 1989，1988，1987（以下簡稱引證一，原處
    分機關誤書為System BIOS for IBM R PC XTTM／LAT R compatibles 1989，
    1988，1987）；舉發證據三為八十二年出版之「怎樣才能認織和診斷個人電碼硬
    體系統」一書（以下簡稱引證二）；舉發證據四為「Microsoft Win 32
    Software Development Kit」光碟一份及下載內容，中文節譯本，其建檔日期西
    元一九九三年七月二十九日（以下簡稱引證三）；舉發證據五為「New Key
    Support for Microsoft Window Operating Systems and App ications」，發
    表日期為西元一九九四年九月六日（以下簡稱引證四）；舉發證據六為臺灣東華
    書局股份有限公司八十三年出版之「整合計算機大辭典」一書（以下簡稱引證五
    ）。
三、茲先簡述引證案技術內容並與系爭案申請專利範圍比較進步性如後：（系爭案新
    穎性兩造並不爭執）
(一)、引證一相關之技術部分為其中第一三○頁中，鍵盤資料定義中位置96h之狀態位
    元組之位元1=1最末碼為E0h；第一五一頁至一五五頁及第一五六頁至一六○頁所
    列之碼表中鍵號62至86、89、96、108及124之按鍵之掃瞄碼皆係以E0碼搭配一個
    16進位碼，例如鍵62=E0+38，鍵64=E0+ID，鍵75=E0+52等；引證一第三七九頁則
    述及多任務攔截程式，其藉由置換INT 15h向量攔截功能呼叫並處理該等呼叫，
    而使功能呼叫中斷。
１、引證一第一三○頁中鍵盤資料定義中位置9 h之狀態位元組之位元1=1最末碼為
    E0h；第一五一頁至第一五五頁及第一六○頁所列之碼表中鍵號62至86、89、95
    ．108及124之按鍵之掃描碼皆係以E0碼搭配一個16進位碼，例如鍵62等於E0＋38
    ，鍵64等於E0＋1D；鍵75等於E0＋52等，與系爭專利相較，引證一第一三○頁中
    之E0h係指E0為16進位法表示，但第一五一頁至第一六○頁已揭示0碼與16進位碼
    互相搭配而形成掃描碼，其與系爭專利搭配E0碼與標準鍵碼而形成一延伸碼之技
    術手法實質上應係相同者；相對之下，系爭專利技術特徵之對應部分僅係將引證
    一擴充至E0碼與鍵盤上之標準鍵碼之搭配，其仍應是單純擴充而已，係熟習該項
    技術者所能輕易完成者。
２、原告雖主張引證一上開技術內容與系爭申請專利範圍第一項之步驟（a）所描述
    「E0碼搭配標準鍵碼產生掃描碼」技術內容並不相同，不能作為進步性之比較云
    云。惟查，系爭專利之申請專利範圍所述：「（a）首先，使在鍵盤上之標準鍵
    碼（Key Code）可配合IBM特殊鍵之E0碼，以形成定義延伸IBM之延伸碼」，其中
    所述：「可配合IBM特殊鍵之E0碼，以形成定義延伸IBM之延伸碼」顯已指出IBM
    E0碼得以擴充延伸，亦即其原始擴充概念已經存在。且其擴充性概念於原IBM E0
    擴充碼已經存在，並已經應用於特殊按鍵（如Insert、Home、Page Up、Page
    Down等，）則從系爭專利範圍步驟（a）所述「IBM特殊鍵之E0碼」即係引證一鍵
    碼表中所列如鍵號62至86、89、95、108及124的按鍵，其掃描碼（Scan codes）
    皆係以E0碼搭配一個十六進位碼，鍵62=E0+38；鍵64=E0+1D；鍵75=E0+52．．．
    等（參引證一第一五三頁表）。其中38、1D以及52等皆為十六進位碼表示之鍵碼
    ，此種以E0碼搭配既存鍵碼以構成形成掃描碼之技術與系爭申請專利範圍所描述
    「E0碼搭配標準鍵碼產生掃描碼」並無差異，此由引證一之技術內容可知，是系
    爭專利創作之原始概念已經存在。系爭專利僅係將所搭配之按鍵碼擴及英文字母
    鍵及一般數字鍵所使用之鍵碼，不具進步性。
３、又引證一（即證據二，原處分誤書為引證二）第三七九頁述及多任務攔截程式，
    其藉由置換INT 15h向量攔截功能呼叫並處理該等功能呼叫，而使功能呼叫中斷
    ，與系爭專利相較，引證一（即證據二，原處分誤書為引證二）在運作方式上對
    等於系爭專利第一獨立項中之步驟（e）、（f）；原告主張引證二並無第三七九
    頁述及多任務攔截程式云云，惟上開錯誤顯係原處分書明顯誤書，玆予更正。
４、原告雖又主張：引證一中之INT 15h中斷，僅是BIOS提供服務之一，且多任務攔
    截僅是對於電腦週邊設備（如印表機、滑鼠等）的一些控制或是程式不正常終止
    提供服務，與系爭專利依延伸碼功能定義而執行相關程式之特點，二者各有不同
    運用範圍不得逕自比對。並進而強調系爭專利之主要必要技術內容為「訊息之攔
    截及判斷程序」云云。惟查，綜觀系爭專利之說明書，可知系爭案所謂攔截程序
    之應用為「視窗之應用程式會判斷該內定之鍵碼是否為延伸碼，若是延伸碼，則
    依鍵碼功能定義，執行相關程式，俟執行完畢後，再清除該鍵盤碼；若不是延伸
    碼，則將鍵碼傳送至下一個攔截程序或釋放該鍵碼（見系爭專利案申請專利範圍
    第1項步驟（e）」，於系爭專利說明書亦記載：「同時，該程式會判斷該內碼是
    否是延伸碼，並根據『PLAY』鍵內定之功能，執行相關之程式，．．．」，引證
    一有關多任務攔截程式之說明係表示在多任務操作系統中，藉由取代INT 15h向
    量並處理功能訊息呼叫以截斷該呼叫。引證一BIOS系統攔截程序概念亦是就功能
    訊息予以處理，而系爭專利說明書第二圖清楚列明系爭專利所送出之功能訊息，
    亦是經由Windows作業程式攔截處理，故引證一與系爭專利送出資料訊息之處理
    並無二致，原告所主張系爭專利之主要必要技術內容為「訊息之攔截及判斷程序
    」云云，自屬無稽。
５、至原告主張引證一第一百三十頁所揭示之鍵盤資料定義，係在位置96h位置處，
    其狀態位元組之最末碼為E0h，此處之E0 h中的E0係依16進位法表示所指的最末
    碼值，並恰好稱為E0，此與IBM特殊鍵之「E0」碼毫無關係。惟此與系爭專利申
    請專利範圍「（a）首先，使在鍵盤上之標準鍵碼（Key Code）可配合IBM特殊鍵
    之E0碼，以形成定義延伸IBM之延伸碼」無涉。
(二)、引證二技術內容：引證二為八十二年出版之「怎樣才能認識和診斷個人電腦硬體
    系統」一書，在相關之技術部分，其第二二九頁述及鍵盤上之按鍵被致動時，會
    送出對應之特定掃描碼，PC之鍵盤控制器接收該掃描碼時會將其轉換成ASCII碼
    ，再存入鍵盤緩衝器內，等待CPU來讀取。
    引證二第二二九頁述及：「除少數按鍵外，當鍵盤上的按鍵被按下、放開或持續
    壓著不放時，都會有掃瞄碼自鍵盤送到電腦上，這個掃瞄碼是微處理器給予每個
    按鍵獨有的編碼。在電腦的鍵盤控制器接收到掃瞄碼時，會先將它轉換成ASCII
    碼，然後存入鍵盤緩衝器內，等待CPU來讀取」鍵盤上之按鍵被致動時會送出對
    應之特定掃描碼，PC之鍵盤控制器接收該掃描碼時會將其轉換成ASCII碼，再存
    入鍵盤緩衝器內，與系爭專利相較，其中掃描碼為系爭專利所稱之「鍵碼」；
    ASCII碼為系爭專利所稱「內定碼」，引證二所述在運作方式上對等於系爭專利
    第一項獨立項中之步驟（b）、（c）、（d），足證系爭專利由「鍵碼」轉為「
    內定碼」及其後送出訊息之步驟，況再參以後述引證三所述鍵盤控制器會收到掃
    描碼（鍵碼），並轉換成另一種ASCII碼（內定碼），且送入鍵盤緩衝器等待讀
    取之技術內容，足見系爭案與將內定碼送入系統訊息佇列並送出之技術概念並無
    不同，且對習知此項領域的一般技術人士所輕易完成。
(三)、引證三技術內容：引證三為「Microsoft Win 32 Software Development Kit」
    光碟一份及下載內容，中文節譯本，其建檔日期一九九三年七月二十九日，在相
    關技術內容部分，其中述明攔截程式可將訊息攔截並決定是否處理，其中並述及
    延伸碼之概念。
１、經查，原告主張其系爭專利申請日期早於Win3 Hooks之公開日期，惟依系爭專利
    申請專利範圍及說明書中之「係視窗Windows之應用程式形成定義延伸IBM之延伸
    碼作進一步處理：：」，乃指「系爭專利與Windows之IBM延伸碼相容」；則系爭
    專利之發明時間顯應晚於Windows公佈日期，否則系爭專利無法相容於Windows，
    因此引證三應具證據能力。再者，系爭專利之說明書一再強調其係藉視窗（
    Windows）軟體程式之控制，俾擴充鍵盤上功能鍵之使用性。故系爭專利之可行
    性係建立在視窗Windows之應用程式處理之基礎上，故系爭專利之發明時間應晚
    於視窗Windows之公佈日期，方能與其相容，原告主張引證三不具舉發進步性之
    證據能力云云，自非可採。
２、引證三有關Win32 Hooks部分攔截程序相關技術部份內容明確標示的日期為一九
    九三年七月二十九日。原告卻試圖以列印日期（二○○一年四月十二日）來混淆
    視聽，指稱該列印日期晚於系爭專利案之申請日。蓋列印日期僅是顯示該資料列
    印出來之日期，非指該等資料之公開日期，根本與證據能力之判定無涉。引證三
    係「Microsoft Win 32 Software Development Kit」，即「微軟視窗（即
    Windows作業系統）32位元（即電腦所處理資料之單筆長度）軟體發展套件」，
    此套件係微軟公司為研發Windows 95（視窗九五）作業系統，將該作業系統所涉
    功能之軟體程式開放並提供予硬體（如碟機、鍵盤、滑鼠、主機板等）相關協力
    廠商，以便其等所製造之硬體產品能配合Windows 95系統，以免造成Windows 95
    上市後，空有軟體功能而無電腦週邊硬體設備配合之情形，故引證三之套件必早
    在Windows 95作業系統開發時已公開。按Windows 95（視窗九五）作業系統於一
    九九五年上市銷售，引證三套件必定於一九九五年前即已公開。
３、系爭專利申請日期為八十五年七月十五日，該日期則晚於Windows 95之公佈日期
    （西元一九九五年十月），且Win32 Hooks及Windows 95已經定義延伸鍵之概念
    ；引證三述明攔截程式可將訊息攔截並決定是否處理，其中並述及延伸鍵之概念
    ，與系爭專利相較，其在運作方式上對等於系爭專利第一項獨立項中之步驟（e
    ）再參以前述引證一所述之技術內容，系爭案自為所屬技術領域中具有通常知識
    者，依申請前之先前技術所能輕易完成。
４、至於參加人雖於準備程序中，另行提出參證三「Windows程式設計實務(二)進階篇
    」一書作為引證，惟該項證據係屬原處分及訴願決定程序後始行提出之新證據，
    在被告及訴願機關中並無法審酌該等證據，自無法依此等新證據，在判斷行政處
    分是否違法之範圍內，認定被告及訴願決定機關依原有證據認定事實適用法律之
    處分是否違法，依最高行政法院九十三年判字第九二六號判決意旨，該等證據自
    不得作為認定原處分及訴願決定違法與否之依據，附此敘明。
(四)、引證四技術內容：引證四為「New Key Support Microsoft Window Operating
    Systems and Applications」，發表日期為一九九四年九月六日，其揭露三個擴
    充功能鍵，Left Windows、Right Windows及Applications，並記載其編碼亦利
    用E0碼之方式。
１、引證四提出三個擴充功能鍵，Left Windows、Right Windows及Application，其
    編碼亦利用到E0碼；與系爭專利相較，引證四已揭示利用E0碼之編碼規則以搭配
    部分標準碼而形成定義延伸之延伸碼，故系爭專利之相關技術部分仍是習知技術
    之運用，其單純地擴充至E0碼與標準鍵碼之搭配，應係熟習該項技術者所能輕易
    完成者，不具進步性。
２、原告雖主張：系爭專利擴大按鍵鍵碼組合增加功能之方法係「習知技術之盲點所
    在，亦非熟習該項技術者所能輕易完成者」云云，惟查依引證四揭露微軟作業系
    統中在鍵盤上設定三個擴充功能鍵，其亦方法是利用E0碼編碼，系爭專利亦使用
    相同方法，僅係擴大按鍵之鍵碼組合範圍，則系爭專利擴大電腦鍵盤上按鍵組合
    ，達到擴充功能鍵之方法，與微軟作業系統中設定之擴充功能鍵之方法，並無不
    同。是以在電腦作業系統中要設定何種功能鍵，便利使用者之使用，僅為需求設
    計問題，並不因其鍵碼組合範圍之大小，而異其設定之方法，引證四與系爭專利
    方法相同，一樣都是以E0碼搭配一個鍵碼，微軟作業系統可設定三個擴充功能鍵
    ，當然可依使用者需求，擴大按鍵鍵碼組合設定其他之擴充功能鍵，在技術上係
    熟習該項技術者所能輕易思及，原告主張，自不可採。
(五)、引證五技術內容：引證五為八十三年出版之「整合計算機大辭典」一書，其第三
    八二頁中述及hot key熱鍵經選定之按鍵或按鍵順序，可令計算機內立即發生某
    種功能。
１、引證五第三八二頁中述及hot key熱鍵經選定之按鍵或按鍵順序，可令計算機內
    立即發生某種功能，此種按鍵，常用以引動記憶常駐程式，與系爭專利相較，引
    證五已揭示利用特定之按鍵或按鍵順序而形成特定功能鍵，以使電腦啟動特定程
    式以執行對應之功能之技術手法，系爭專利仍是該技術手法之運用，只是特定於
    E0碼與標準鍵碼之搭配，不具進步性。
２、此外，除引證一足以證明系爭專利關於攔截程式之應用技術概念已見於習知技術
    外，並有引證五亦明確揭示：「hot key熱鍵經選定之按鍵或按鍵順序，可令計
    算機內立即發生某種功能。此種按鍵，常用以引動記憶常駐程式（即TSR程式）
    。．．．」則其中熱鍵即系爭專利所稱之擴充功能鍵。再縱合引證三述明攔截程
    式可將訊息攔截並判斷，例如I參數中有指明是否為延伸鍵之部分的說明，均足
    證原告所主張系爭專利關於攔截程式之應用技術概念，確已揭露於先前技術中，
    不具進步性。
(六)、則被告綜合引證一至五之相關技術及對等組合，認定系爭專利為熟習該項技術者
    所能輕易完成者，不具進步性，乃為「舉發成立，應撤銷專利權」之處分，並無
    不合。再按專利審查基準第1-2-21頁中規定：「由一般教科書、標準、辭典與其
    他文獻組合之事，通常視為能輕易完成的。」，綜觀上開引證，或為一般參考書
    籍、或為Windows相關標準之資料以及辭典等，所引用部分係屬習知此類領域之
    人技術上可推知之事項，更可證各引證相結合係為熟習該項技術者所能輕易完成
    。原告指稱「引證一至引證五，其分散於不同文獻，在選擇與結合上亦具有顯著
    困難，即便組合此五件之文獻內容，亦無法與系爭專利必要技術內容『訊息之攔
    截及判斷程序』相切合」云云，並非可採。此外系爭案不具進步性，亦經訴願機
    關送經財團法人工業技術研究院鑑定屬實，有該院九十二年三月二十四日（九二
    ）工研院技字第○○○三一一四號函附審查意見書可資參照，亦可為本件判斷之
    佐證，附此敘明。
伍、從而，被告依首揭規定，為本件舉發成立撤銷系爭專利權之處分，並無不合。訴
    願決定遞予駁回，亦無違誤，均應予維持。
本件原告之訴為無理由，應予駁回。據上論結，本件原告之訴為無理由，爰依行政訴
訟法第九十八條第三項前段，判決如主文。
中　　　華　　　民　　　國　　九十三　　年　　　九　　　月　　　十　　　日
                                臺 北 高 等 行 政 法 院  第 五 庭
                                            審 判 長 法  官  張瓊文
                                                     法  官  帥嘉寶
                                                     法  官  劉介中
右為正本係照原本作成。
如不服本判決，應於送達後二十日內，向本院提出上訴狀並表明上訴理由，如於本判
決宣示後送達前提起上訴者，應於判決送達後二十日內補提上訴理由書（須按他造人
數附繕本）。
中　　　華　　　民　　　國　　九十三　　年　　　九　　　月　　　十　　　日
                                                     書記官  黃明和
